【裁判字號】    89,交上訴,162
【裁判日期】    890314
【裁判案由】    公共危險
【裁判全文】
臺灣高等法院臺中分院刑事判決          民國八十九年度交上訴字第一六二號
    上  訴  人
    即  被  告  戊○○
    選任辯護人  吳闖
右上訴人，因公共危險案件，不服台灣彰化地方法院八十八年度訴字第七四七號，中
華民國八十八年十二月十日第一審判決（起訴案號：台灣彰化地方法院檢察署八十八
年度偵字第七七二五號），提起上訴，本院判決如左：
    主      文
上訴駁回。
    事實及理由
一、本案經本院審理結果，認第一審判決認事用法及量刑均無不當，應予維持，並引
    用第一審判決書記載之事實、證據及理由（如附件）。
二、上訴人即被告戊○○在本院辯稱，其肇事後即停肇事地點前方二百公尺之加油站
    旁邊，並未逃逸，且其亦於是夜七時五十五分向警方投案，請求傳訊乙○○、甲○○、丙○○等人，並提出肇事車輛照片，證明安全氣囊已破裂，車輛無法開動
    逃離現場云云。
三、第查證人甲○○、丙○○均到庭結證，巡邏警車經甲○○告知肇事車輛停放於前
    方二百公尺處加油站旁邊，而前去查看，但巡邏警車竟回來告稱，未見肇事車。
    待其二人製作現場圖後一同騎機車欲回派出所製作筆錄，路過該加油站，亦未見
    肇事車等情。足見被告確有於肇事後駕車逃逸。至被告之向警方投案，乃因警方
    依甲○○所報肇事車牌號碼依電腦資料電知被告之妻，始由被告之妻載其來派出
    所應訊，又安全汽囊破裂，且能開離現場二百公尺遠，自非不能開離現場，縱使
    不能開離，亦可請人施吊離開，故被告此項舉證亦不能據以認定其無逃逸。故被
    告所辯，無非推卸之詞，自無可採。其上訴殊無理由，應予駁回。又本件事證已
    明，證人乙○○雖未﹖傳應訊，亦無強使到庭之必要，附此明。
右正本證明與原本無異。
如不服本判決應於收受送達後十日內向本院提出上訴書狀，其未述上訴之理由者並
得於提起上訴後十日內向本院補提理由書（均須按他造當事人之人數附繕本）。
據上論斷，應依刑事訴訟法第三百七十三條、第三百六十八條，判決如主文。
本案經檢察官丁○○到庭執行職務。
中      華      民      國    八十九     年       三      月    十四    日
                                  臺灣高等法院臺中分院刑事第九庭
 審判長法  官  胡  森  田
                                              法  官  蕭  錦  鍾
                                              法  官  黃  日  隆
右正本證明與原本無異。
如不服本判決應於收受送達後十日內向本院提出上訴書狀，其未述上訴之理由者並
得於提起上訴後十日內向本院補提理由書（均須按他造當事人之人數附繕本）。
                                              書記官  林  端  容
中      華      民      國    八十九     年       三      月    十五    日
                                                                        Ｈ
臺灣彰化地方法院刑事判決                          八十八年度訴字第七四七號
    公  訴  人  臺灣彰化地方法院檢察署檢察官
    被      告  戊○○  男  四十三歲（民國○○○年○○月○日生）
                        住彰化縣田尾鄉北曾村順圳巷三八二號
                        身分證統一編號：Ｎ一二二二九八六七號
右列被告因公共危險案件，經檢察官提起公訴（八十八年度偵字第七七二五號），本
院判決如左：
    主  文
戊○○駕駛動力交通工具肇事，致人死傷而逃逸，累犯，處有期徒刑捌月。
被訴重大違背安全駕駛罪部分無罪。
    事  實
一、戊○○曾因偽造文書罪，經臺灣高等法院臺中分院於民國八十六年二月八日判處
    有期徒刑五月確定，於八十六年四月十一日易科罰金執行完畢。詎仍不知悔改，
    明知汽車駕駛人不得酒醉駕車，竟於八十八年七月十一日酒醉後（肇事後酒精呼
    氣測試濃度每公升０．三六毫克），仍駕駛動力交通工具─車牌號碼ＭＶ─二０
    九六號自用小客車，沿彰化縣永靖鄉○○村○○路○段，由南往北方向行駛，於
    下午五時十分許，途經該路一段五０二號前時，原應注意車前狀況，並隨時採取
    必要之安全措施，且依當時天候為晴天，路況良好，無不能注意之情形下，卻於
    超車時疏於注意同方向，行駛在前，由乙○○駕駛、甲○○搭乘之車牌號碼ＯＥ
    ─八八二五號自用小客車，致追撞前開汽車，乙○○並因受有頭部外傷併頭皮撕
    裂傷之傷害（傷害部分撤回告訴，另為不起訴處分），戊○○於肇事後，明知汽
    車駕駛人，駕駛汽車肇事致人受傷或死亡，應即採取救護或其他必要措施，並向
    警察機關報告，不得駛離，竟於撞傷乙○○後逃逸，嗣經警依被害人所供述之車
    牌查詢得悉戊○○肇事後，始於當晚七時五十五分許，向彰化縣警察局員林分局
    永靖分駐所投案，並接受酒精呼氣測試，濃度達每公升０．三六毫克，而查獲。
二、案經彰化縣警察局員林分局報請臺灣彰化地方法院檢察署檢察官偵查起訴。
    理  由
壹、有罪部分
一、訊據被告戊○○固坦承酒後駕車並肇事，惟矢口否認前開犯行，辯稱當時係超車
    而撞及，且因其車輛安全汽囊破了，臉部受碰傷，故將車輛停在附近，証人甲○○並曾至該處，伊誤以為甲○○係駕駛，且未受傷，方在該處休息，並未逃逸等
    語。惟經查，被告雖供稱其當時受傷，然未能提出証明其當日受有臉部或其他傷
    害之証據，且經傳訊証人即當時到場處理之警員丙○○，結稱：至現場時甲○○
    告知肇事車輛停放於距離二百公尺處之南下車道旁加油站，伊至加油站時未見被
    告之車輛，詢問加油站員工，經告知該車輛已開走，再至被告家中，惟被告並未
    返家等語，証人甲○○亦証稱，經不詳之路人告知肇事車輛所在，伊曾要求被告
    返回現場處理，當時被告酒醉並下車查看其車輛，伊因救護車已到，故急將其妹
    乙○○送醫，僅告知警員肇事之被告車輛所在，惟警員到場時已不見被告等語，
    顯然被告當時既未查看肇事情形，且於被害人至其停車處要求返回處理時亦未回
    現場處理，而甲○○與被告同在該處，既可知悉救護車到來，被告同處該處，應
    亦知悉尚有他人受傷，且依卷附之被害人乙○○車輛受損嚴重之情形，可知當時
    撞擊情形嚴重，按之常理，當查看雙方情形，並可知悉可能有人受傷，然被告均
    未為查看行為，又其前開犯行業據被害人乙○○指述綦詳，此外復有乙○○受傷
    之診斷書、彰化縣警察局道路交通事故調查報告表一紙、現場照片十張及酒精測
    試紀錄單附卷可稽，被告前開所辯顯係事後卸責之詞，不堪採信，至証人即被告
    之妻許馥麗固証稱當日六、七點時經被告以電話告之，至肇事附近加油站載被告
    至警局報案等語，縱該証人所述屬實，惟自肇事至被告通知証人時已距約二小時
    ，期間被告是否仍停在該處並無人能証明，故該証人之供述尚不足為有利被告之
    証明甚明，至被告因而另受有行政處罰，尚不影響本件犯罪行為之成立，附予敘
    明。故本件事証明確，被告前開犯行洵堪認定。
二、核被告戊○○所為，係犯刑法第一百八十五條之四之肇事遺棄罪。被告戊○○於
    酒醉後駕車肇事，有呼氣後酒精濃度達每公升０．三六毫克之酒精測試表在卷可
    稽，應依道路交通管理處罰條例第八十六條第一項規定，加重其刑。又被告曾因
    稅捐稽徵法案件，經法院判處有期徒刑五月確定，於八十六年四月十一日執行完
    畢，有臺灣彰化地方法院檢察署刑案資料查註紀錄表在卷可稽，被告於刑之執行
    完畢後五年內再犯本件有期徒刑以上之罪，係屬累犯，依刑法第四十七條規定，
    加重其刑。爰審酌被告犯罪方法、手段、所生危害及犯罪後態度等一切情狀，量
    處如主文所示之刑。
貳、無罪部分
一、公訴意旨略以：被告戊○○明知酒後不能安全駕駛動力交通工具者，不得駕駛，
    竟仍於八十八年七月十一日飲酒後，駕駛車牌號碼ＭＶ─二０九六號自用小客車
    ，沿彰化縣永靖鄉○○村○○路○段，由南往北方向行駛，而於下午五時十分許
    追撞乙○○所駕駛之小客車（另涉傷害部分撤回告訴，而為不起訴處分），嗣於
    當晚七時五十五分許，向彰化縣警察局員林分局永靖分駐所投案，並接受酒精呼
    氣測試，濃度達每公升０．三六毫克而查獲，因認被告前開所為涉有刑法第一百
    八十五條之三罪嫌云云。
二、按犯罪事實應依証据認定之，無證據不得推定其犯罪事實，刑事訴訟法第一百五
    十四條定有明文。公訴人認被告涉有前開犯行，係以被告呼氣中酒精濃度為每公
    升０．三六毫克，而呼氣中酒精濃度若達每公升０．二三八至０．四七六毫克，
    對人會產生興奮或鎮靜，肌肉協調能力受損，反應遲鈍等症狀及駕駛人應注意車
    前狀況，並隨時採取必要之安全措施，被告戊○○於肇事後所酒精呼酒測試濃度
    既高達每公升０．三六毫克，且因未注意車前狀況而肇事，顯有不能安全駕駛之
    情形等為據。惟經查，被告雖係自後追撞被害人乙○○所駕駛之車輛，惟係於變
    換車道之際撞擊，有兩車分別為左前側及右前側受損之相片在卷可稽，再參以被
    告所提出之當時飲酒地點與肇事地點之距離，及雙方供述之當時肇事情節，前開
    事故應係超車不慎致擦撞，尚無顯然無法安全駕駛之情形，再參以証人甲○○証
    述之被告於肇事後尚查看車輛受損情形，並與之交談等語，及被告於肇事後將車
    輛停留於附近，待他人未發現後即逃逸等情，顯然並無不能安全駕駛之情形，且
    被告於肇事後三小時內酒精測試雖有０．三六毫克，而若依公訴人所提出之前開
    依據（經查卷內並無所引之文書之依據），被告縱可能反應較常人為低，惟此仍
    需依據個別狀況而定，否則於立法之際即可明示酒精測試超過一定標準即係認定
    不能安全駕駛，未為如此之規定，顯係因個別狀況不同所致，故除被告飲酒並肇
    事外，經查卷內並無可認定被告不能安全駕駛之証據，故被告前開所為尚與刑法
    第一百八十五條之三重大違背安全駕駛罪之構成要件有間，核之前揭規定所示，
    應為被告無罪之諭知。
據上論斷，應依刑事訴訟法第二百九十九條第一項前段、第三百零一條第一項前段，
刑法第一百八十五條之四、第四十七條，道路交通管理處罰條例第八十六條第一項，
判決如主文。
中      華      民      國      八十八    年    十二      月      十    日
                                      臺灣彰化地方法院刑事第二庭
                                          法      官  王  紋  瑩
右正本證明與原本無異。
如不服本判決，應於送達後十日內向本院提出上訴狀( 須附繕本 )。
告訴人或被害人對於判決如有不服具備理由請求檢察官上訴者，其上訴期間之計算係
以檢察官收受判決正本之日期為準。
                                          法院書記官  簡  茂  村
中      華      民      國      八十八    年    十二    月      十四    日
刑法第一百八十五條之四：
駕駛動力交通工具肇事，致人死傷而逃逸者，處六月以上五年以下有期徒刑。


司法院資訊處製作；財團法人民間司法改革基金會備份。
